【裁判字號】    89,上更(一),210
【裁判日期】    890929
【裁判案由】    違反山坡地保育利用條例
【裁判全文】
臺灣高等法院臺中分院刑事判決          民國八十九年度上更(一)字第二一○號
    上  訴  人
    即  被  告  丙○○
    選任辯護人  朱浩萍
                薛梁    律師
右上訴人因違反山坡地保育利用條例案件，不服台灣台中地方法院中華民國八十六年
九月十七日第一審判決（民國八十六年度訴字第一一二號，起訴案號：台灣台中地方
法院檢察署民國八十五年度偵字第一九九五三號），提起上訴，本院判決後經最高法
院發回更審，本院判決如左：
    主      文
原判決撤銷。
丙○○在公有山坡地內擅自設置工作物，處有期徒刑柒月。
附件土地複丈成果圖所示之鋼架鐵皮建物均沒收。
    事      實
一、丙○○於民國（下同）八十三年十一月三日，向案外人丁○○受讓台中縣和平鄉
    ○○段卅九地號等耕作地及木造工寮乙棟後，未經核准即在台中縣和平鄉○○段
    三十九之一地號之公有林地（並經公告為山坡地）內及同段三十九之二地號之國
    有保安林地（並經公告為山坡地）內，如附件所示複丈成果圖內所示之土地內（
    公訴人誤為同段第三十九號山坡地上），面積各佔用○．○○四四公頃、○．○
    ○三三公頃土地上，而拆除原有木造工寮，擅自搭蓋鋼鐵為骨架之鐵皮工寮一棟
    ，嗣因颱風吹襲損壞，於八十五年八月間又換修屋頂、搭建鐵皮牆面，並興建鐵
    架以整建工寮，經台中縣政府發覺，於八十五年九月二十一日以八五府民原字第
    二四三○五八號發函台中縣警察局和平分局移請偵辦。
二、案經台中縣警察局和平分局報請台中地方法院檢察署檢察官偵查起訴。
    理      由
一、訊據上訴人即被告丙○○，坦承於前揭時地有搭蓋工寮一棟等情不諱，惟辯稱，
    伊僅整修原既有工寮加以油漆、更換屋頂牆壁鐵皮而已，因該土地本來有讓受人
    丁○○在其上蓋工寮，後來丁○○在該讓受伊之前，曾多次轉租他人，由承租人
    加以修繕整建，並用鐵架作為樑柱、覆蓋鐵皮，伊受讓後，並未重新搭建鐵架，
    係因颱風吹垮，為了方便採集水果，才於八十五年八月間，在原工寮處再修繕鐵
    皮工寮屋頂及牆面各等語，惟查：上訴人即被告對於在前揭山坡地及保安林地開
    挖山坡地搭蓋工寮一間等情，業經於警訊、偵查中坦承不諱（見偵查卷第五頁反
    面第十九頁反面），並經證人丁○○於警訊時供稱：是被告擅自開挖土地興建鐵
    架蓋建工寮與伊無關等情相符（見警訊筆錄），復經原審法院囑託台中縣東勢鎮
    地政事務所測量，制有勘驗筆錄及土地複丈成果圖各一份在卷可憑，並有台中縣
    政府函移送函、查報表各一紙、讓渡書影本一份、工寮位置圖一紙、台中縣稅捐
    稽徵處東勢分處函、相片九幀附卷可憑，本案工寮係位於保安林地及山坡地內，
    亦有台中縣政府八十六年七月十日八六府農水字第一七五九○六號函一紙附卷可
    憑，雖該部分土地有部分列為道路預定地，惟不影響其山坡地之性質，被告上訴
    雖以前詞辯稱「系爭土地上之工寮原係丁○○種植果樹堆置農具等之用，後來轉
    租他人已改建為鐵架工寮。」云云，惟查被告於原審審理時已自承「丁○○賣給
    伊後，至八十五年賀伯颱風吹倒工寮後，無法包裝水果才於原地重建，是臨時搭
    建。」等語，並提出村長證明書上載明「丁○○讓渡耕作權予丙○○，八十五年
    間吹倒該臨時鐵皮造工寮，時值水果採收在急，丙○○乃在原地修建工寮應急。
    」云云（見原審卷第廿一頁、第廿五頁），而證人丁○○分別於原審及本院前審
    審理時均證稱「伊原先於系爭土地建造有一個木造工寮，現在該木造工寮均被拆
    掉，被告用鋼骨及鐵皮搭蓋工寮與原來之結構均不一樣，伊曾有租給包商時有修
    理，但伊賣給被告時仍為木頭草房工寮。」等語（見原審卷第廿一頁、本院前審
    八十七年二月廿日訊問筆錄），參以被告於八十五年八月間，為和平鄉公所及警
    方查獲時，仍然在開挖土地搭建鐵架蓋建工寮之情事，有警方移送書及和平鄉公
    所查報表在卷可稽（見偵查卷第二頁、第七頁），足見被告係於八十三年間自案
    外人丁○○受讓系爭土地及木造工寮後，再拆除搭建鐵骨架工寮，嗣後於八十五
    年間，因颱風吹襲，又再次開挖搭建整修甚明，被告所辯鐵架之工寮非伊搭建云
    云，應不足採，又證人王榮居雖於本院前審到庭附合被告所辯，證稱「工寮在十
    幾年前就是鐵架搭建。」云云，核與證人丁○○所供及本院上開認定事實不符，
    不足採信，另證人乙○○證稱「八十四年十二月間鄉公所清查時，該工寮是鐵架
    建造，何時所建不清楚。」云云，而本件被告係八十三年十一月間受讓系爭土地
    後，開始雖有正當起源使用，但於受讓之地上物後自行拆除後，未經有關機關之
    核准竟擅自重建鐵架工寮之事實，有如上述，其證詞亦不足為被告有利之證明，
    自難辭其罪責之成立，所辯有權使用云云，亦無可採。本件事證明確，被告犯行
    洵堪認定，依法應予論科。
二、核被告所為，係犯修正前違反山坡地保育利用條例第三十四條第一項在公有山坡
    地內擅自設置工作物罪。原審認上訴人罪證明確，予以論罪科刑，固非無見，惟
    查，本件系爭土地於八十四年十二月間，經和平鄉清查時即為被告耕作並搭建鐵
    架房屋二樓之情事，業據證人乙○○供述如上，且有和平鄉公所八十七年三月廿
    三日第二五六七號函附卷可稽，則原審認定被告係於八十五年八月間搭蓋鐵皮工
    寮一棟之事實，核與上開認定被告係於八十三年十一月間受讓系爭土地及工寮後
    即擅自重建鐵架工寮之事實，尚有未符，原審事實認定容有未洽。又上訴人即被
    告於行為後所犯違反山坡地保育利用條例第三十四條第一項之罪，於八十七年一
    月七日修正公布，於同年月九日生效之同條例，其法定刑為六月以上五年以下有
    期徒刑，得併科新臺幣六十萬元以下罰金，但舊法得併科三萬元以下罰金，新舊
    法比較以舊法有利於行為人，依刑法第二條第一項但書之規定仍應適用有利於行
    為人之舊法，原判決未及比較。被告上訴意旨否認犯罪，雖無可取，惟原判決既
    有上述可議之處，自應由本院將原判決撤銷改判。爰審酌本件被告犯罪之動機、
    目的、手段、及犯罪後態度等一切情狀，量處如主文第二項所示之刑。又主文第
    三項所示之鋼架鐵皮建物依同條例第三十四條第三項之規定沒收之。
三、據上論斷，應依刑事訴訟法第三百六十九條第一項前段、第三百六十四條、第二
    百九十九條第一項前段，修正前山坡地保育利用條例第三十四條第一項、第三項
    ，刑法第二條第一項但書，判決如主文。
本案經檢察官甲○○到庭執行職務。
中      華      民      國    八十九     年      九     月    二十九    日
                                  臺灣高等法院臺中分院刑事第六庭
                                        審判長法  官  李  文  雄
                                              法  官  邱  顯  祥
                                              法  官  陳  嘉  雄
右正本證明與原本無異。
如不服本判決應於收受送達後十日內向本院提出上訴書狀，其未述上訴之理由者並
得於提起上訴後十日內向本院補提理由書（均須按他造當事人之人數附繕本）。
                                              書記官  王  麗  英
中      華      民      國八十九     年      九     月    三十      日
                                                                        Ｄ


司法院資訊處製作；財團法人民間司法改革基金會備份。
